【裁判字號】    99,司繼,719
【裁判日期】    991126
【裁判案由】    拋棄繼承權
【裁判全文】
臺灣新竹地方法院民事裁定             99年度司繼字第719號
聲  請  人  李金福
上列聲請人聲請拋棄繼承權事件，本院裁定如下：
    主  文
本件拋棄繼承准予備查。
聲請程序費用由聲請人負擔。
    理  由
一聲請意旨略以：聲請人為被繼承人楊韋杉之繼承人，被繼承人
  於民國99年1 月7 日死亡，因前順位繼承人拋棄繼承並以書面
  通知聲請人，聲請人自願拋棄繼承權，除分別通知其他繼承人
  外，爰依法檢附戶籍謄本、除戶戶籍謄本、繼承系統表、印鑑
  證明書等，具狀聲明拋棄繼承權等語。
二按繼承人拋棄其繼承權，應於「知悉」其得繼承之時起三個月
  內以書面向法院為之，民法第1174條第1 項、第2 項定有明文
  。是繼承人之拋棄繼承權，應於知悉其得繼承之時起3 個月內
  ，以書面向法院為之。又所謂「知悉其得繼承之時起」，係指
  知悉被繼承人死亡且自己已依第1138條規定成為繼承人之時，
  始開始起算主張拋棄繼承之期間（參見民法1174條之立法理由
  ），從而，如繼承人為拋棄繼承之聲請，雖已逾3 個月期間，
  ，若能釋明確有上開事由，法院仍應為准予備查之裁定。
三經查，本件拋棄繼承人之被繼承人楊韋杉係於99年1 月7 日死
  亡，聲請人曾於99年2 月26日具狀向本院聲明拋棄繼承，惟因
  第二順位繼承人未拋棄繼承，經本院以99年度司繼字第130 號
  裁定駁回聲請，又第二順位繼承人嗣於99年11月5 日始具狀向
  本院聲明拋棄繼承，本院以99年度司繼字第713 號民事裁定准
  予備查在案，經本院依職權調閱前開拋棄繼承事件卷宗核閱無
  誤；是以，聲請人於前順位繼承人拋棄繼承後3 個月內，於99
  年11月11日具狀向本院聲明拋棄繼承，於法並無不合，自應予
  以備查。
四末按，非訟事件，應依非訟事件程序處理，法院僅須形式上審
  查是否符合非訟事件程序上之要件，無須為實體上之審查，關
  於拋棄繼承權聲明之法效如何，倘利害關係人對之有所爭執，
  應循民事訴訟程序訴請法院為實體上之裁判，以謀解決，非訟
  事件法院不得於該非訟事件程序中為實體上之審查及裁判（最
  高法院90年度台抗字第649 號裁判參照）。揆之上開說明，繼
  承人向法院為拋棄繼承權之表示，係屬非訟事件性質，其目的
  在使法院有案可查，杜絕倒填日期，或偽拋棄之證明文件，法
  院就拋棄之人是否為繼承人？其與被繼承人之關係如何？知悉
  得繼承之年月日有無以書面通知因其拋棄而應為繼承之人或有
  不能通知之情形，法院僅須形式上審查是否符合非訟事件程序
  上要件，自無須為實體上之調查。是以，關於實體上之問題，
  如有利害關係人對該拋棄繼承權之效力有所爭執，應循民事訴
  訟程序，訴請法院為實體上之判決，殊非於非訟事件所得審究
  ，附此敘明。
五依非訟事件法第21條第1項前段，裁定如主文。
六如對本裁定抗告，須於裁定送達後10日之不變期間內，向本院
  提出抗告狀，並繳納抗告費新臺幣1,000 元。
中    華    民    國    99    年    11    月    26    日
                  家事法庭司法事務官

司法院資訊處製作；財團法人民間司法改革基金會備份。
